臺灣臺中地方法院刑事判決　　　　　　　96年度易字第4256號
公　訴　人　臺灣臺中地方法院檢察署檢察官
被　　　告　乙○○
 　　　　 　丙○○
上列被告因詐欺案件，經檢察官提起公訴（96年度偵字第12313
號），本院判決如下：
    主    文
乙○○共同意圖為自己不法之所有，以詐術使人將本人之物交付
，處有期徒刑玖月，減為有期徒刑肆月又拾伍日，如易科罰金，
以銀元參佰元即新臺幣玖佰元折算壹日。
丙○○共同意圖為自己不法之所有，以詐術使人將本人之物交付
，處有期徒刑柒月，減為有期徒刑參月又拾伍日，如易科罰金，
以銀元參佰元即新臺幣玖佰元折算壹日。
    犯罪事實
一、乙○○與甲○○原同在臺北任職，乙○○得知患有重度肢障
    之甲○○自臺北返回臺中巿獨居，認有機可乘，遂於民國九
    十五年一月十七日起，假意對甲○○展開追求，誆稱要照顧
    甲○○之生活及與甲○○結婚等語，甲○○信以為真，便於
    九十五年二月中旬起至同年六月間止，在其臺中市○○路○
    段九十五號九樓之九住處與乙○○同居。同居期間之九十五
    年二月底、三月初，乙○○復與丙○○共同基於意圖為自己
    不法所有之犯意聯絡，向甲○○佯稱可以共同經營放款借貸
    之投資生意，由甲○○提供資金，乙○○及丙○○負責對外
    放款，以賺取利息，致甲○○陷於錯誤，而於九十五年三月
    三日，在其上開住處，分別交付乙○○、丙○○各新臺幣（
    下同）十萬元，然乙○○、丙○○於各取得十萬元後，實際
    上並未從事放貸借款，而將該現金花用殆盡。嗣甲○○見乙○○、丙○○並無從事放款借貸事宜，更無所謂賺取利息之
    情，且經追討無著，始知受騙。
二、案經甲○○訴由臺灣臺中地方法院檢察署檢察官偵查起訴。
    理　　由
一、訊據被告乙○○、丙○○固不否認有向被害人甲○○各拿取
    十萬元之事實，惟均矢口否認有何詐欺取財之犯行，被告乙○○辯稱：其與甲○○間純屬借貸關係，其並未向甲○○詐
    欺取財，且當初要做放款業務也是甲○○提議的云云；被告
    丙○○則辯稱：其與甲○○間純屬借貸關係，其確係向甲○○借錢，也願意還她，而當初要做放款業務是甲○○提議的
    云云。然查：
(一)、上開犯罪事實，業據被害人甲○○於偵查中及本院審理時證
    述屬實，且被告乙○○於偵查中亦供稱：「（是否如甲○○
    上述說的向他拿十萬元？）有，甲○○說要投資地下錢莊，
    後來評估不可行。」等語，及被告丙○○於偵查中供稱：「
    當時是說要投資，到現在都還在研議。」、「當時我向他借
    十萬元來投資。」、「投資尚在研議，甲○○先拿十萬元給
    我，目前投資案還在研議，錢已花完了。」等語，顯見被告
    二人確係以投資放款業務為由，向被害人各拿取十萬元無疑
    。
(二)、被告二人佯以「投資放款業務」為由，向被害人各取得十萬
    元，然實際上根本未有何從事放款業務之行為，卻將該款項
    花用殆盡，是其二人所稱之「投資放款業務」云云，顯係詐
    術，且其等亦有為自己不法所有之意圖。而被告乙○○、丙○○亦無法提出足資證明與被害人間係屬借貸關係之實證，
    且自九十五年三月三日各取得十萬元迄今，已逾一年八月以
    上之時間，竟未清償完畢，顯見被告二人辯稱與甲○○間係
    屬借貸之法律關係云云，並不足採。
(三)、綜上所述，被告二人確係以投資放款業務為詐術，而向被害
    人各詐取十萬元，其等之辯解均係事後卸責之詞，不足採信
    ，事證明確，其等之犯行均堪認定。
二、核被告乙○○、丙○○所為，均係犯刑法第三百三十九條第
    一項之詐欺取財罪。被告二人間，有犯意聯絡及行為分擔，
    均為共同正犯（新修正刑法第二十八條將共同正犯之定義「
    實施」，修正為「實行」，僅係純文字之修正，非屬法律變
    更，本無新舊法比較適用問題，應依一般法律適用原則，適
    用現時有效之裁判時法，最高法院95年台上字第5599號判決
    意旨參照）。按刑法業於九十四年二月二日經修正公布，並
    於九十五年七月一日起施行，被告二人於行為後，法律已有
    變更。且按行為後法律有變更者，適用行為時之法律；但行
    為後之法律有利於行為人者，適用最有利於行為人之法律，
    刑法第二條第一項定有明文。而刑法第三百三十九條第一項
    定有罰金刑，依修正後刑法施行法增訂第一條之一規定：「
    （第一項）中華民國九十四年一月七日刑法修正施行後，刑
    法分則編所定罰金之貨幣單位為新臺幣。（第二項）九十四
    年一月七日刑法修正時，刑法分則編未修正之條文定有罰金
    者，自九十四年一月七日刑法修正施行後，就其所定數額提
    高為三十倍。但七十二年六月二十六日至九十四年一月七日
    新增或修正之條文，就其所定數額提高為三倍」，及刑法第
    三十三條第五款修正為：「主刑之種類如下：五、罰金：新
    臺幣一千元以上，以百元計算之」等規定觀之，依修正前後
    之法律，所定罰金刑之最高度額雖屬相同，然依被告行為時
    即修正前刑法第三十三條第五款規定之罰金最低額銀元一元
    ，並提高十倍計算，前開罰金刑之最低額為銀元十元，即新
    臺幣三十元，較之修正後之新臺幣一千元為低。因此，比較
    上述修正前、後之刑罰法律，自應以被告二人行為時即修正
    前關於科處罰金刑之法律較有利於被告二人。復按被告二人
    為本件犯罪行為時之刑法第四十一條第一項前段規定：「犯
    最重本刑為五年以下有期徒刑以下之刑之罪，而受六個月以
    下有期徒刑或拘役之宣告，因身體、教育、職業、家庭之關
    係或其他正當事由，執行顯有困難者，得以一元以上三元以
    下折算一日，易科罰金。」，又被告二人行為時之易科罰金
    折算標準，修正前罰金罰鍰提高標準條例第二條前段（現已
    刪除）規定，就其原定數額提高為一百倍折算一日，則本件
    被告行為時之易科罰金折算標準，應以銀元三百元折算一日
    ，經折算為新臺幣後，應以新臺幣九百元折算一日。惟新修
    正之刑法第四十一條第一項前段則規定：「犯最重本刑為五
    年以下有期徒刑以下之刑之罪，而受六個月以下有期徒刑或
    拘役之宣告者，得以新臺幣一千元、二千元或三千元折算一
    日，易科罰金。」，比較修正前後之易科罰金折算標準，以
    修正前之規定，較有利於被告二人，則應依刑法第二條第一
    項前段，適用修正前刑法第四十一條第一項前段規定，諭知
    其易科罰金之折算標準。爰審酌被告二人犯罪之動機、目的
    、手段、其等品行及智識程度、犯罪所生之損害、被告乙○○之惡性較丙○○為重、及被告二人犯罪後之態度等一切情
    狀，量處如主文所示之刑；又被告二人之上開犯罪時間係於
    九十六年四月二十四日以前，符合中華民國九十六年罪犯減
    刑條例所定得減刑之條件，爰依該條例第二條第一項第三款
    、第七條減其刑期二分之一，並就減得之刑依修正前刑法第
    四十一條第一項前段之規定諭知易科罰金之折算標準。
三、復按刑法施行法第一條之一第二項規定：「九十四年一月七
    日刑法修正時，刑法分則編未修正之條文定有罰金者，自九
    十四年一月七日刑法修正施行後，就其所定數額提高為三十
    倍。但七十二年六月二十六日至九十四年一月七日新增或修
    正之條文，就其所定數額提高為三倍」，其立法說明謂：「
    考量修正之刑法施行後，不再適用現行法規所定貨幣單位折
    算新臺幣條例，為使罰金數額趨於一致，避免生新舊法比較
    適用問題，以緩和實務適用法律之衝擊之前提下，規定第二
    項如上」，顯見刑法施行法第一條之一第二項增訂後，刑法
    條文定有罰金者，自無再適用罰金罰鍰提高標準條例第一條
    提高倍數規定之餘地。」（最高法院96年度台上字第1464號
    判決意旨參照）。本件被告二人所犯刑法第三百三十九條第
    一項之詐欺取財罪，就該條規定法定定刑中有關罰金刑部分
    ，於本件據上論結援引法條時，自應援引修正後刑法施行法
    第一條之一第二項規定，而不再援引罰金罰鍰提高標準條例
    第一條前段規定，資為罰金刑提高倍數之依據，併此敘明。
據上論斷，應依刑事訴訟法第二百九十九條第一項前段，刑法第
二條第一項前段、第二十八條、第三百三十九條第一項、修正前
刑法第四十一條第一項前段，刑法施行法第一條之一第二項，中
華民國九十六年罪犯減刑條例第二條第一項第三款、第七條、第
九條，修正前罰金罰鍰提高標準條例第二條，判決如主文。
本案經檢察官張桂芳到庭執行職務。
中　　華　　民　　國　　96　　年　　11　　月　　22　　日
                  刑事第八庭    審判長法  官  林慧英
                                      法  官  戴嘉慧
                                      法  官  簡源希
上為正本係照原本作成
如不服本判決，應於收受送達後10日內向本院提出上訴書狀（應
敘述具體理由並附繕本）。
上訴書狀如未敘述理由，應於上訴期間屆滿後20日內補提理由書
於本院。
                                      書記官  張雅慧
中　　華　　民　　國　　96　　年　　11　　月　　22　　日
附錄論罪科刑法條：
中華民國刑法第339條第1項
意圖為自己或第三人不法之所有，以詐術使人將本人或第三人之
物交付者，處 5 年以下有期徒刑、拘役或科或併科 1 千元以下
罰金。
